【裁判字號】    98,交訴,78
【裁判日期】    980907
【裁判案由】    過失致死等
【裁判全文】
臺灣屏東地方法院刑事判決              98年度交訴字第78號
公  訴  人  臺灣屏東地方法院檢察署檢察官
被      告  乙○○
上列被告因過失致死等案件，經檢察官提起公訴（98年度偵字第
3515號），被告於準備程序中就被訴事實為有罪陳述，經本院告
知簡式審判程序之旨，並聽取當事人意見後，本院合議庭裁定由
受命法官獨任依簡式審判程序審理，判決如下：
    主  文
乙○○犯不能安全駕駛動力交通工具罪，處有期徒刑月。又犯
過失致人於死罪，處有期徒刑拾月。應執行有期徒刑拾壹月。
    事  實
一、乙○○於民國98年3 月30日18時許，在屏東縣佳冬鄉○○街
    139 號住處內飲用啤酒後，明知已達不能安全駕駛動力交通
    工具之程度，亦悉未考領駕駛執照不得駕駛汽車，竟仍於同
    日近22時許，駕駛車牌號碼1421-MG 號自小客車離去上址處
    所，沿屏東縣佳冬鄉○○路由西往東方向行駛，迨於同日22
    時許，途經該路段與省道台一線交岔路口處，乙○○將行左
    轉駛入省道台一線時，適唐永和騎乘車牌號碼PIK-996 號重
    型機車，沿昌隆路對向由東往西方向行駛至上開交岔路口處
    。而乙○○原應注意轉彎車應讓直行車先行，且行駛時應注
    意車前狀況並隨時採取必要之安全措施，又依當時天候晴、
    夜間雖無照明但視距良好、柏油路面乾燥無缺陷、無障礙物
    等路況，並無不能注意之情事，竟未讓對向直行之唐永和先
    行，復未注意車前狀況，貿然左轉通過上開交岔路口，導致
    乙○○所駕自小客車前車頭不慎撞擊唐永和所騎重型機車左
    側車身，因而使唐永和受有頭部外傷併顱骨骨折、顱內出血
    、第一腰椎骨折等致命傷害。嗣警據報到場處理後、尚未發
    覺孰人肇事前，乙○○即向員警供出而自首，並為警檢出呼
    氣酒精測試值竟高達每公升0.65毫克，另唐永和則經送醫急
    救，惟因傷勢過重，旋於98年4 月5 日18時41分許不治死亡
    。
二、案經屏東縣政府警察局枋寮分局報告臺灣屏東地方法院檢察
    署檢察官相驗，由該署檢察官主動檢舉後偵查起訴。
    理  由
一、本件係依刑事訴訟法第273 條之1 第1 項行簡式審判程序，
    其證據調查依同法第273 條之2 所定原不受審判外陳述排除
    之限制；又被告對於卷內各項證據亦不爭執證據能力，復無
    事證顯示有何違法取得或類此瑕疵之情，故卷內所列各項證
    據，自均有證據能力，合先敘明。
二、上揭不能安全駕駛動力交通工具之犯罪事實，業據被告於本
    院審理中坦承不諱（見本院卷第13頁反面），並有酒精濃度
    測試單、舉發違反道路交通管理事件通知單等件可資佐證（
    見相卷第14、30頁）。是認被告之自白與事實相符，堪予採
    信。查飲用酒類後，若呼氣酒精濃度測試器測得之呼氣濃度
    達到每公升0.5 毫克時，飲酒者呈現反應較慢、感覺減低，
    將影響駕駛；達到每公升0.75毫克時，其思考與個性行為均
    會改變；達到每公升1.0 毫克時，其呈現步態不穩、噁心嘔
    吐、精神混惑不清晰；達到每公升1.5 毫克時，其說話不清
    楚、感覺喪失、視力模糊；達到每公升2.0 毫克時，其呈現
    體溫與血糖均降低、肌肉控制差，甚至會導致癲癇發作；達
    到每公升3.5 毫克時，則飲酒者已神智不清，反射減低，甚
    至呼吸抑制等情，有行政院國軍退除役官兵輔導委員會臺北
    榮民總醫院以88年8 月5 日 (88) 北總內字第26868 號函示
    明確（見本院卷第9-10頁）。是被告酒後駕駛，致生車禍事
    故（詳後述），且其後為警檢測，所得呼氣酒精濃度乃高達
    每公升0.65毫克，顯足認定酒精確已影響被告之控制力，而
    達不能安全駕駛動力交通工具之程度。從而被告此部分之犯
    行罪證明確，應依法論科。
三、上揭酒後並無照駕駛而過失致人於死之犯罪事實，亦據被告
    於本院審理中坦承不諱（見本院卷第13頁反面），核與證人
    即被害人唐永和之妻甲○○指訴情節大致相符（見相卷第43
    頁反面、本院卷第14頁），並有道路交通事故現場圖、調查
    報告表、酒精濃度測試單、證號查詢汽車駕駛人列印結果、
    舉發違反道路交通管理事件通知單、車禍現場與肇事車輛車
    損照片等件附卷可稽（見相卷第9-11、14、16、30、32-41
    頁）。而被害人確因本件車禍，受有如事實欄所示致命傷勢
    ，送醫急救後終至不治死亡乙節，亦經臺灣屏東地方法院檢
    察署檢察官會同法醫師相驗屬實，有相驗屍體證明書、法醫
    驗斷書、相驗照片、安泰醫療社團法人安泰醫院診斷證明書
    等件在卷可證（見相卷第47-53 、56-61 、28頁）。按汽車
    行駛至交岔路口，轉彎車應讓直行車先行；汽車行駛時，駕
    駛人應注意車前狀況，並隨時採取必要之安全措施；道路交
    通安全規則第102 條第1 項第7 款、第94條第3 項分別訂有
    明文。本件被告雖未考領駕駛執照，惟其自承平時在恆春地
    區之西瓜田寮工作，駕駛上開自小客車往來購物等語（見本
    院98年8 月24日審判筆錄第4 頁），足見其於日常生活中利
    用車輛之機會頻繁，駕駛範圍亦非侷限一隅，理應知曉一般
    駕駛人行車用路準則，無從諉為不知上開道路交通安全規則
    所揭之規範。故被告縱然無照駕駛，仍應恪遵上開規範，負
    有前揭注意義務，則參之肇事當時天候晴、夜間雖無照明但
    視距良好、柏油路面乾燥無缺陷、無障礙物等路況（見相卷
    第10頁道路交通事故調查報告表所示），對於道路之人車動
    態應能確切掌握，當無不能注意之情事，被告竟疏未注意讓
    對向直行之被害人先行，復未注意車前狀況即貿然左轉行駛
    ，終致所駕自小客車前車頭撞上被害人所騎重型機車左側車
    身，力道猛烈並使被害人機車在現場留下超過20公尺長之刮
    地痕（見相卷第9 、35-41 頁道路交通事故現場圖、車禍現
    場與車輛車損照片所示），是被告之駕駛行為顯有過失，此
    過失行為並與被害人之死亡間，確有相當因果關係。綜上所
    述，足徵被告之自白與事實相符，可以採信，從而被告此部
    分之犯行罪證亦明，應依法論科。
四、核被告所為，係犯刑法第185 條之3 之不能安全駕駛動力交
    通工具罪、同法第276 條第1 項之過失致人於死罪。被告所
    犯上開2 罪間，犯意各別，行為互殊，應分論併罰。被告無
    照開車、酒醉駕駛因而致人死亡，就其所犯過失致人於死罪
    部分，應依道路交通管理處罰條例第86條第1 項加重其刑。
    查被告於車禍後旋即報案，嗣員警趕至處理時主動坦認肇事
    ，進而接受本件裁判乙節，業據被告供承明確（見相卷第5
    頁反面），並有屏東縣政府警察局道路交通事故肇事人自首
    情形紀錄表1 紙附卷可佐（見相卷第23頁），應認被告前開
    供出合乎自首要件，考量其勇於面對司法，可徵悔悟之心，
    就過失致人於死部分爰依刑法第62條前段減輕刑度。本件被
    告所犯罪刑，同有刑度加重與減輕之部分，應依法先加後減
    之。爰審酌被告自制力薄弱、溺於酒害，非但缺乏尊重其他
    用路人生命、財產安全之觀念，且對國家法令之宣導視若無
    物，實嚴重危及道路交通安全與社會安定，確應責難；另被
    告酒醉並無照駕駛，進而造成交通事故致人死亡，生命無得
    回復，侵害法益實屬重大；又被告未能積極相談和解事宜，
    致案發後迄於本件言詞辯論終結時將近半年，尚無支付何等
    賠償、略彌遺族失去至親之痛，以求得被害人家屬諒宥（見
    本院卷第13-14 頁），亦有不該；惟念及被告尚能坦然面對
    司法，供承罪行不諱等一切情狀，各量處如主文所示之刑，
    並依法定應執行刑，以示懲儆。
據上論斷，應依刑事訴訟法第273 條之1 第1 項、第299 條第1
項前段，刑法第11條前段、第185 條之3 、第276 條第1 項、第
51條第5 款、第62條前段，刑法施行法第1 條之1 第1 項、第2
項前段，道路交通管理處罰條例第86條第1 項，判決如主文。
本案經檢察官陳啟能到庭執行職務
中    華    民    國    98    年     9    月    7     日
                        交通法庭    法  官  江振源
以上正本證明與原本無異
如不服本判決，應於判決送達後10日內向本院提出上訴書狀（應
附繕本），其未敘述上訴理由者，應於上訴期間屆滿後20日內補
提理由書狀於本院，上訴於臺灣高等法院高雄分院。
中    華    民    國    98    年     9    月    8    日
                                    書記官  潘豐益
附錄本判決論罪科刑法條：
刑法第185條之3
服用毒品、麻醉藥品、酒類或其他相類之物，不能安全駕駛動力
交通工具而駕駛者，處一年以下有期徒刑、拘役或科或併科十五
萬元以下罰金。
刑法第276條
因過失致人於死者，處二年以下有期徒刑、拘役或二千元以下罰
金。
從事業務之人，因業務上之過失犯前項之罪者，處五年以下有期
徒刑或拘役，得併科三千元以下罰金。
道路交通管理處罰條例第86條
汽車駕駛人，無駕駛執照駕車、酒醉駕車、吸食毒品或迷幻藥駕
車、行駛人行道或行經行人穿越道不依規定讓行人優先通行，因
而致人受傷或死亡，依法應負刑事責任者，加重其刑至二分之一
。
汽車駕駛人，在快車道依規定駕車行駛，因行人或慢車不依規定
，擅自進入快車道，而致人受傷或死亡，依法應負刑事責任者，
減輕其刑。


司法院資訊處製作；財團法人民間司法改革基金會備份。
